臺灣高等法院高雄分院刑事判決　　　　96年度上訴字第2094號
上　訴　人　臺灣屏東地方法院檢察署檢察官
被　　　告　甲○○
指定辯護人　本院公設辯護人　于欣潔
上列上訴人因被告違反槍砲彈藥刀械管制條例案件，不服臺灣屏
東地方法院95年度訴字第1055號中華民國96年8 月14日第一審判
決（起訴案號：臺灣屏東地方法院檢察署95年度偵字第5264號）
，提起上訴，本院判決如下：
    主  文
上訴駁回。
    理  由
一、公訴意旨略以：被告甲○○基於未經許可持有具有殺傷力改
    造手槍之犯意，於民國94年12月10日，在屏東縣潮州鎮○○
    路209 巷15號住處，由陳詠嵐（業已死亡）交付已更換土造
    金屬槍管之仿BERETTA 廠M9型半自動手槍製造之改造槍枝1
    支（槍枝管制編號0000000000，具殺傷力）、彈匣1 個及子
    彈8 顆（已遺失），被告因而持有；嗣於95年8 月30日晚上
    8 時許，為警持搜索票在其屏東縣潮州鎮○○路209 巷15號
    住處執行搜索，查扣其持有之第一級毒品海洛因5 包（毛重
    4.1 公克）、安非他命4 包（毛重18.5公克，其涉違反毒品
    危害防制條例罪嫌部分，另案偵辦），翌日凌晨2 時許，被
    告帶同員警於屏東縣潮州鎮○○路「814 超商」旁之空地，
    查獲以報紙包裝之上開改造槍枝1 支、彈匣1 個。因認被告
    涉犯槍砲彈藥刀械管制條例第8 條第4 項之未經許可持有可
    發射金屬或子彈具有殺傷力之各式槍砲罪嫌云云。
二、關於證據能力之意見：
  (一)按被告之自白，非出於強暴、脅迫、利誘、詐欺、疲勞訊問
    、違法羈押或其他不正之方法，且與事實相符者，得為證據
    ，刑事訴訟法第156 條第1 項定有明文。辯護人主張：被告
    警詢、偵訊及原審時之自白，係受警方脅迫、利誘，非出於
    任意性，無證據能力云云。惟查，被告因同一事實遭警方移
    送原審法院治安法庭聲請流氓感訓處分，而於原審95年度感
    裁字第26號案件審理時稱：因警方得知伊有一把槍，於毒品
    案件查獲伊移送屏東縣警察局潮州分局光華派出所時，在所
    長辦公室內，所長要伊將槍交出來……，之後伊問警察，伊
    朋友是否可先讓他們回去，所長說不行……，伊與陳信弘商
    量請陳信宏幫忙調槍，……之伊就以伊與蘇俊龍打架時所拿
    的槍交給警察，……結果所長說是小孩子在玩的槍枝，警察
    要伊想辦法交出一把槍，那天伊打好幾通電話聯絡調槍事情
    ，……於凌晨2 、3 點，警察帶伊去「814 超商」那邊看一
    把放在草地上的槍枝，……然後指著槍枝拍照……等語（見
    該案95年12月25日法院訊問筆錄，該案卷一第27-30） ；另
    於本院準備程序時稱：警員有教伊要如何說，但沒有強迫伊
    ，警員是跟伊說如果不這樣說，要移送伊朋友販賣毒品，伊
    當時認為持有槍枝刑度沒有這麼重，後來得知法定刑很重，
    又遭警方移送流氓感訓案件，才不願再承認；在地檢署時檢
    察官問伊，伊想如果說出實情，沒有人會相信，所以伊沒有
    說出實情；又原審第一次開庭時，情形亦如在地檢署時一樣
    等語（見本院96年11月15日準備程序筆錄），則依被告上開
    陳述，本院認被告警詢、偵訊及原審時之自白，尚難認係出
    於非任意性，故仍有證據能力。
  (二)再按被告以外之人於審判外之陳述，雖不符刑事訴訟法第15
    9 條之1 至第159 條之4 之規定，而經當事人於審判程序同
    意作為證據，法院審酌該言詞陳述或書面陳述作成時之情況
    ，認為適當者，亦得為證據。當事人、代理人或辯護人於法
    院調查時知有第159 條第1 項不得為證據之情形，而未於言
    詞辯論終結前聲明異議者，視為有前項之同意，同法第159
    條之5 第1 、2 項定有明文。立法意旨在於傳聞證據未經當
    事人之反對詰問予以核實，原則上先予排除，惟若當事人已
    放棄反對詰問權，於審判程序中表明同意該等傳聞證據可作
    為證據，基於尊重當事人對傳聞證據之處分權，及證據資料
    愈豐富，愈有助於真實發見之理念，且強化言詞辯論主義，
    使訴訟程序得以順暢進行，上開傳聞證據亦均具有證據能力
    。查本院據以認定被告犯罪事實存否之其他被告以外之人之
    言詞及書面陳述，檢察官、被告及辯護人於原審及本院審理
    時，均同意作為證據，且於本院言詞辯論終結前，均未聲明
    異議，而本院審酌該言詞及書面陳述作成之情況，未見有何
    不適當之情形，故依前開規定，均得為證據。
三、按犯罪事實應依證據認定之，無證據不得認定犯罪事實；不
    能證明被告犯罪者，應諭知無罪之判決，刑事訴訟法第154
    條第2 項、第301 第1 項分別定有明文。又認定犯罪事實所
    憑之證據，雖不以直接證據為限，間接證據亦包括在內，然
    而無論直接或間接證據，其為訴訟上之證明，須達於通常一
    般之人均不致有所懷疑，而得確信其為真實之程度者，始得
    據為有罪之認定（最高法院76年度台上字第4986號判例意旨
    參照）。又檢察官對於起訴之犯罪事實，應負提出證據及說
    服之實質舉證責任，倘其所提出之證據，不足為被告有罪之
    積極證明，或其指出證明之方法，無從說服法院以形成被告
    有罪之心證，基於無罪推定之原則，自應為被告無罪判決之
    諭知（最高法院92年度台上字第128 號判例意旨參照）。
四、本件公訴人認被告有上述持有槍、彈之犯行，無非以被告於
    警詢、偵查中之自白、扣案槍枝及認該槍枝具殺傷力之鑑定
    報告等為據。訊據被告甲○○，固曾於原審準備程序第一次
    訊問時坦承犯行，但嗣於原審準備程序第2 次訊問及原審95
    年度感裁字第26號聲請流氓感訓案件審理時，即一再堅詞否
    認，辯稱：該扣案之槍枝並非伊所持有，伊雖然持有一支手
    槍，但實係無殺傷力，無法發射子彈之玩具槍，伊曾於與蘇
    俊龍互毆時拿出要嚇蘇俊龍，但於互毆時遭蘇俊龍方之友人
    陳俊偉搶下，嗣伊雖取回該玩具手槍，但隨即將之丟棄，而
    該支扣案之改造手槍係警察於查獲伊持有毒品後，另以移送
    伊與其他友人涉嫌販賣毒品為由，要求伊交出具殺傷力之槍
    枝時，伊遂在派出所中以電話向陳東立商借陳東立所有之玩
    具槍，並相約由陳東立將該玩具槍放在泗林公墓之萬應公廟
    旁，嗣伊與警員一同前往該處起出該支玩具槍後，經警員檢
    視結果，認顯為玩具槍而無殺傷力，遂逕行將該支玩具槍丟
    棄，又因伊無法取得並交付警方有殺傷力之槍枝，遂由警方
    另行取得扣案槍枝，並放在前述「814 超商」旁，要伊承認
    該槍為伊所有，伊因恐果遭警移送販賣毒品犯行，遂向警方
    、檢察官及法院承認持有該支改造手槍等語。經查，被告所
    涉前述持有具殺傷力之改造槍枝犯嫌，固經其於警詢、偵查
    及原審準備程序第一次訊問時坦承不諱，並有扣案槍枝及槍
    枝之鑑定報告可憑，是該扣案槍枝確為具有殺傷力之槍枝一
    節，固可認定，然嗣後被告以上開情詞否認犯行，而關於該
    槍是否果係被告所持有，進而交付與警方而查獲一節，則有
    下列可疑之處：
  (一)公訴意旨所述被告之犯罪事實，業經警方以同一犯罪事實移
    送被告感訓處分，並認被告自94年12月間即自陳詠嵐處取得
    扣案手槍及子彈，嗣並於與蘇俊龍互毆時曾取出試圖對空鳴
    槍未果等情，已經警方敘明於原審95年度感裁字第26號感訓
    處分案件之移送書，並有該感訓處分案件所附被告之警詢筆
    錄可憑，且經該感訓處分案件之承辦警員賴宏偉於96年1 月
    29日原審95年度感裁字第26號訊問時結證證明。但若被告果
    自94年12月間即持有具殺傷力之槍彈，並有意持之為惡，衡
    情於上開聲請感訓處分案件移送之被告於95年6 月間前往「
    花田囍事KTV 」鬧事砸店、於同年7 月間毆打羅文億、於同
    年8 月間前往陳月娘經營之鱔魚麵店前叫囂及毀損招牌等事
    實時，當可能持以為之，但依上開移送意旨，被告於為上開
    非行時，又均未曾攜帶或使用該槍彈，卻持棍或徒手為上述
    非行，此有原審95年度感裁字第26號卷可憑，是公訴意旨所
    指被告上開犯罪事實是否確為真實，即有可疑。
  (二)又被告雖於警詢及本案偵查中均係自白稱：伊於95年7 月底
    持該槍於與蘇俊龍發生衝突後，即將該槍放置在上述「814
    超商」旁之空地上，迄同年8 月30日夜間為警查獲云云，然
    徵諸警卷所附查獲該槍枝時所拍之照片，及原審於95年度感
    裁字第26號案件審理中前往該處勘驗結果，該起槍地點位在
    「814 超商」外之人行道旁，為「814 超商」之停車場，距
    離人行道約僅有2 步之距離，起獲槍枝時該停車場尚未有柵
    欄圈圍，可直接與人行道相通，附近有數名攤販營業，不遠
    處並有一家網咖店，該處經過之人、車均甚多，此有該案搜
    索時所拍照片、原審於該案件96年1 月25日勘驗筆錄及勘驗
    現場照片等附卷可稽（見警卷一第24頁、感裁卷二第9 頁、
    第16-27 頁），衡情若被告果有藏匿該槍枝之意，應不致將
    之藏放在易為人發現之該處，果若真藏放在該易為人發現之
    該處，亦不致於置放該處長達一個月的時間內，仍未被任何
    人拾獲或移動。又依證人即承辦警員李宏發於96年1 月29日
    原審95年度感裁字第26號審理中結證所稱：「（法官問：甲
    ○○起出槍枝時，你有否過去現場？）有，當天晚上有下毛
    毛雨，起出槍枝時，槍枝有用報紙包住。」等語（見感裁卷
    二第35頁），而觀諸被告於本案現場查獲槍枝時之照片所示
    ，該張包裹槍枝之報紙係95年8 月23日所出刊，此有該照片
    附卷可稽（見警一卷第24頁），是若被告上開自白與事實相
    符，即被告果係於95年7 月間即將該槍以報紙包裹藏放在上
    開地點，當不致於係以95年8 月間之報紙包裹，故被告前述
    自白藏放槍枝情節，是否確與事實相否，顯有可疑。
  (三)再本案承辦警員所以知悉被告持有槍枝，係因被告於95年7
    月間與蘇俊龍鬥毆後，參與械鬥之人曾經告訴承辦員警，故
    屏東縣警察局潮州分局光華派出所之員警始追查被告涉嫌持
    有槍枝一案，然警方於查扣該槍枝前，並無其他關於被告曾
    於何時持有該槍枝為他人看見，或該槍枝之型式、顏色、殺
    傷力等相關資料等情，已經證人即承辦警員王榮得及光華派
    出所所長賴宏偉於原審感裁案件訊問時結證陳明（見96年1
    月29日法院訊問筆錄，感裁卷二第36-39 頁、第46-52 頁）
    ，然經原審治安法庭法官訊問被告與蘇俊龍等人鬥毆時在場
    之證人江三泉、陳俊偉、林鐘順結果：
  (1)證人江三泉結證稱：當天晚上伊在住家外見到被告與他人鬥
    毆，隨即見被告拿出一把槍，之後見到該槍掉在地上，伊因
    恐發生意外，遂上前拾起該槍，待雙方衝突結束後，伊即將
    該槍交還被告，但伊撿起該槍時，該槍並無彈匣，嗣後伊亦
    未在現場附近撿到彈匣等語（見96年1 月25日訊問筆錄，感
    裁卷二第11-14頁）。
  (2)證人陳俊偉結證稱：被告與蘇俊龍方鬥毆時，伊曾將被告手
    上之槍枝搶下，嗣交給江三泉，再由江三泉交還被告方之人
    ，伊將槍搶下時，曾看該槍並無彈匣，且伊搶下的槍槍管是
    黑色的等語（見96年2 月15日訊問筆錄，感裁卷二第91-93
    頁）。
  (3)證人林鐘順結證稱：95年7 月25日晚間，伊在江三泉住處外
    與江三泉泡茶聊天，嗣見到被告等約10人在互毆，並見到被
    告人拿出一把槍朝上示威，當時其距離被告互毆處約僅有5
    公尺，伊有見到被告所持之槍枝槍管是黑色的等語（見96年
    2月15日訊問筆錄，感裁卷二第95-96頁） 。
  (4)上述三證人中，江三泉及林鐘順係被告與他人械鬥時之旁觀
    者，與被告並無交情亦無怨隙，而陳俊偉為蘇俊龍方之友人
    ，是其三人衡情均無理由迴護被告，況於原審於95年度感裁
    字第26號案件審理時訊問關於所見被告持有槍枝槍管之顏色
    前，未曾提示扣案槍枝或照片，其中證人陳俊偉、林鐘順更
    為原審95年度感裁字第26號案件審理時依職權所傳訊，是渠
    等尚不致於預知法院將詢問此節，亦無從知悉扣案槍枝槍管
    之顏色，是該三證人相符之證詞，應均可採信，且依其等所
    證，被告於當時持有之槍枝槍管係黑色之事實應可認定。惟
    查，本件扣案之槍枝，其槍管為全部是銀色，僅握柄部分為
    黑色，是證人等所見到被告於與蘇俊龍鬥毆時所持之槍枝，
    當非本案之扣案槍枝。故被告前述自白稱：伊於與蘇俊龍鬥
    毆後，即將槍枝藏放在「814 超商」旁，嗣為警起獲云云之
    自白，應與事實不符。
  (四)又原審95年度感裁字第26號案件之承辦員警賴宏偉、李宏發
    、王榮得等人，均於該案件審理時到庭結證稱：於被告自行
    帶同起出扣案槍枝前，警方並不知道被告究持有何種槍枝或
    是否有殺傷力，而所謂曾見到被告持槍之相關人員，警方均
    無資料等語。則被告若果已將該槍枝藏放在上述「814 超商
    」外，復無人指控被告涉犯持有具殺傷力槍枝之犯行，其大
    可堅詞否認本案持有槍枝之犯行，縱警方嗣後果於該超商外
    拾獲該支具有殺傷力之手槍，亦無證據可以證明即為被告所
    持有，則依常情被告尚無理由承認持有該槍枝。
  (五)而被告於95年8 月30日晚上8 時許，因持有毒品在屏東縣潮
    州鎮○○路209 巷15號處為警查獲後，隨於晚上8 時30分許
    被帶回光華派出所，並於晚上11時左右供承持有槍枝，再帶
    警員前往泗林公墓起出1 支玩具手槍，被告曾稱其與蘇俊龍
    鬥毆時所持即為該玩具槍，但警方不信，被告始再供稱係放
    在「814 超商」旁等情，亦經證人即承辦警員李宏發、賴宏
    偉、王榮得、張智榮於上述感訓案件調查時證述明確，但警
    方偵辦上述犯罪事證之經過，卻有下列可疑之處：
  (1)證人即警員李宏發先於原審95年度感裁字第26號案件調查時
    證稱：本件所以前往上述三星路209 巷15處沈逸雄住處搜索
    ，係因早知被告經常在該處出入，並有施用毒品習性，嗣又
    獲得線民許智濠檢舉被告居住於該處，並在該處有施用毒品
    之行為，始知被告居住在該處，故以被告涉嫌施用毒品為由
    ，向檢察官及法院申請核發搜索票云云。然經原審於95年度
    感裁字第26號案件審理中傳訊許智濠與李宏發對質結果，許
    智濠結證稱：伊不認識被告，亦未曾向警方檢舉被告，係警
    方要伊協助辦案，當時警方製作筆錄，伊沒有看筆錄內容，
    警察要伊照著筆錄內容唸等語（見96年1 月2 日、同年月29
    日訊問筆錄，感裁一第71-73 頁、感裁判二第31-32 頁），
    嗣警員李宏發始當庭承認其確係自行編造被告吸毒情節內容
    之檢舉筆錄，再持該筆錄向檢察官及法院申請核發搜索票等
    情（見96年1 月29日訊問筆錄，感裁卷二第30-36 頁）。是
    若被告果有持槍或在該處施用毒品，並早為警方所知，且有
    證人目擊，則警方大可循正常合法之途徑向法院申請搜索票
    ，而不得亦不必以此非法手段欺騙法院以遂其搜索之目的。
  (2)又本案警方所以知悉被告可能持有槍枝，係因聽聞曾參與被
    告於95年7 月25日晚間與蘇俊龍械鬥之人提及，所以開始追
    查被告涉嫌持槍之證據，業如上述，但警方卻不知道該名參
    與械鬥並見到被告持槍的人是誰，亦沒有參與當天械鬥之人
    之資料，復未曾前往該械鬥現場訪查是否有其他目擊者等情
    ，已經承辦警員王榮得於96年1 月29日原審95年度感裁字第
    26 號 訊問時證述明確。然證人既稱曾聽參與當日械鬥之人
    稱被告有持槍等情，則又稱不知道到該目擊者是誰，又未查
    出該目擊者之年籍資料以供法院傳訊，則此似與常情未合，
    而似有故意隱瞞該目擊者之身份而不使法院得以訊問之情；
    另據證人即承辦警員賴宏偉於原審95年度感裁字第26號案件
    中所提交之查證報告稱：係由綽號「賢仔」之人提供線報得
    知，嗣後並率員「四處」查訪本案詳情等語，此有該查證報
    告在卷足憑（見感裁卷一第13-15 頁），則警方既接受「賢
    仔」提供線報，卻無法告知法院治安法庭關於綽號「賢仔」
    之姓名、年籍及傳訊方法等資料，而疑有所隱匿，再證人賴
    宏偉稱：曾率員四處查訪本案云云，但其卻連住在案發現場
    之江三泉均未曾詢問，卻於上開查證報告稱：已「四處」查
    訪云云，則其是否確有查訪，亦有可疑。再被告與蘇俊龍係
    在證人江三泉上開住處門口鬥毆，並由江三泉撿起被告所掉
    落之槍枝等情，已如前述，則依常情，警方若曾前往現場，
    向附近之住戶詢問，當可知情，並可以該指認之證人筆錄，
    正當且合法地向法院聲請核發搜索票，實不必編造不實內容
    之檢舉筆錄；且若警方曾向江三泉等人詢問，即可能知道被
    告當天所取回之槍枝並無彈匣，而與本案扣案槍枝不同，但
    警方卻捨此不為，寧以上開不合常情之方式向法院聲請搜索
    票後，再要求被告供出藏槍地點，此實與常情有違。
  (3)又原審95年度感裁字第26號案件之承辦警員證稱：完全沒有
    被告與蘇俊龍械鬥當天在場人之相關資料，故無法對之訊問
    亦無法提供給法院傳訊云云，此已經承辦警員王榮得證明，
    然高雄市政府警察局刑事警察大隊於偵辦蘇俊龍涉嫌開槍傷
    害被告一案時，卻能查明被告與蘇俊龍械鬥時之在場人，並
    於95年9 月6 日即對於在場之陳俊偉等6 人製作筆錄，此有
    陳俊偉等人之警詢筆錄可憑，而本案之承辦單位為械鬥地點
    之轄區派出所，依常情對於轄區內之人員應更能詳細掌握，
    則其等於遠在高雄市之警察均已查明並詢問在場之人後，仍
    不知道在場人員之姓名，則本案承辦警察單位實疑有故意隱
    瞞此項證據方法，並進而編造檢舉筆錄向法院聲請搜索票之
    嫌。
  (4)再被告於95年8 月30日遭警逮捕並帶回潮州分局光華派出所
    後，先於晚上10時33分許，以其行動電話與他人聯絡，並稱
    警方要其繳交槍枝等語，再於晚間11時14分許後，連續以其
    行動電話與陳東立聯絡多次，並約定由陳東立將槍枝放在泗
    淋公墓旁之萬應公廟等情，此有蘇俊龍等人涉犯違反槍砲彈
    藥刀械管制條例案件偵查中，由高雄市政府警察局刑事警察
    大隊對被告監聽時所取得之監聽錄音帶及譯文在卷可憑（見
    95他1625號卷一第19-57 頁），而嗣後即由警方帶同被告前
    往泗林公墓區取回前述遭警方丟棄之玩具槍等情，此除經被
    告自承外，並經證人即警員王榮得、賴宏偉、李宏發等人證
    明。是若被告果如警方所指，係於警方已有明確證據證明其
    持有槍枝之情形下，自行供承持槍犯行，則實無必要又另向
    陳東立調借玩具槍充數；反之，被告既有意另向陳東立調借
    玩具槍充數，亦實無必要嗣後再向警方供承其係將扣案槍枝
    藏放在上述「814 超商」停車場之情。
  (5)又證人即承辦警員賴宏偉於原審95年度感裁字第26號案件審
    理時證稱：被告被帶回派出所後，並未老實供出藏槍地點，
    每次供述都不一樣，警方迄隔日凌晨1 、2 點才帶同被告前
    往「814 超商」起出扣案槍枝，且被逮捕之犯罪嫌疑人應該
    不能打電話對外聯絡，但伊確有讓被告自行持行動電話於未
    受警方監督之情形下對外聯絡等語（見96年1 月29日訊問筆
    錄，感裁卷二第36-39 頁），則被告於遭警逮捕後，仍可持
    行動電話持續對外聯絡，並於晚間11時許與陳東立聯絡調槍
    事宜，此有前述監聽譯文及錄音帶可稽，是若警方果認為被
    告持有槍枝未被查獲，且遭逮捕後供述不實，衡情自應禁止
    其對外聯絡，更遑論於未受警方監督下之私自對外聯絡，是
    警方之此項偵查作為，亦顯與常情有違；另被告若果如警方
    所稱，於遭逮捕後一直未老實供承持槍情節，則被告既有機
    會於派出所中自由地以行動電話與外聯絡，其不只無需承認
    將槍枝放在「814 超商」外，並大可聯絡他人將該槍枝另作
    處理或丟棄，而使警方無法取得此項對其不利益之證據，是
    公訴意旨所指被告自白其將扣案槍枝藏放在「814 超商」外
    等情，是否確與事實相符，而可以採信，實不能無疑，並可
    認被告所辯：本件槍枝部分係警方要求伊先自行調槍交出等
    語之情，尚非子虛。
  (6)又證人即承辦警員王榮得於原審95年度感裁字第26號案件審
    理中結證稱：被告係於95年8 月30日晚上8 時許被帶回派出
    所時，即承認持有槍枝，而被告之警詢筆錄係在前往「814
    超商」起出扣案槍枝後，才於翌日即31日下午製作云云（見
    96 年1月29日訊問筆錄，感裁卷二第46-52 頁），則警方既
    自聲請搜索票前即懷疑被告持有槍枝，更於逮捕被告後即持
    續要求被告交槍，且持有改造槍枝之刑責（3 年以上10年以
    下有期徒刑）顯遠重於施用第一級毒品罪（5 年以下有期徒
    刑），而警方並於被告警詢筆錄之案由欄載明為毒品及槍砲
    案件，衡諸常情自應對於槍枝及毒品二項犯罪情節主動先行
    詢問犯罪嫌疑人，但觀諸被告之該次警詢筆錄，警方僅僅詢
    問其關於涉犯毒品案件之情節，嗣於詢問完畢後，再問被告
    「是否還有涉及不法行為？」後，再由被告供稱：「我有非
    法持有改造槍枝」等語之情，此有該被告警詢筆錄在卷可稽
    ，此亦顯與常情不符。
  (7)又證人即承辦警員王榮得原審95年度感裁字第26號案件審理
    中結證稱：伊曾聽參與上開械鬥之人稱，當時被告所持有槍
    枝之彈匣及子彈有滑落，而其查獲扣案槍枝時，槍枝中僅有
    彈匣，並無子彈云云（見上開訊問筆錄），而被告之警詢筆
    錄中亦載明，被告自白稱陳詠嵐係交付1 把手槍及彈匣，並
    無子彈，警方亦未對於被告持有之子彈之下落加以詢問，但
    又在本件公訴意旨中指稱被告受陳詠嵐之寄藏而持有8 顆子
    彈等情，是本案承辦警員對於所謂「線報」之內容、被告之
    自白、向法院移送並陳述之事實間，亦有矛盾。
  (8)則本案警方先製作前述許智濠名義之不實筆錄，指稱被告係
    居住於屏東縣潮州鎮○○路209 巷15號，且在該處施用毒品
    ，進而向法院聲請核發搜索票，再於被告之警詢筆錄上關於
    被告之居住所各載為屏東縣潮州鎮○○路3 號（戶籍地）及
    屏東縣潮州鎮○○路209 巷15號（現住地），並在被告之筆
    錄中記載被告供稱其住處為上述三星路地址，但在同一份筆
    錄中又記載在被告位於屏東縣潮州鎮○○街6 號5 樓之7 之
    住處房間內查獲2 包疑似安非他命之毒品等情，且於被告所
    涉犯之施用毒品案件中，警方卻在所附前往被告位於上述華
    安街住處搜索之照片旁，註記係被告「另住處所」搜索時之
    照片，此有被告涉犯毒品案件之警卷照片影本附卷可憑（見
    感裁卷二第128 頁），可見被告究係住在三星路或華安街之
    址，顯有可疑，但警方既先後於搜索時及詢問時均知悉被告
    有上述華安街居所，卻未曾載明於被告之居所欄中，亦有可
    疑。
  (9)再上開三星路址之房屋於案發時之管領人為沈逸雄，業經沈
    逸雄於警詢及原審95年度感裁字第26號案件審理中證明，是
    關於被告究有無居住於該處，沈逸雄應知之最詳，然沈逸雄
    於該感訓案件警詢及偵查中卻均證稱：被告係因家中房間太
    少住不下，所以自95年6 月間起寄住於上述三星路址之房屋
    ，之前未曾住在該處等語，此有沈逸雄之警、偵訊筆錄附卷
    可憑，然沈逸雄於原審95年度感裁字第26號案件調查時結證
    稱：被告從未居住在該處過，僅偶而在該處客廳待通宵未回
    家，伊所以於警、偵訊中稱被告自95年6 月間即住在該處，
    係受警員王榮得之要求等語（見96年1 月11日訊問筆錄，感
    裁卷一第75-80 頁），是證人沈逸雄此部分證詞顯有矛盾，
    其前稱被告自95年6 月間起居住在該處等情，已有可疑。而
    關於沈逸雄於警、偵訊中此部分關於被告寄住該處時間之證
    詞，警方及檢察官既未曾質疑，則若依此項證據方法，被告
    既係自95年6 月間起始住在上述三星路址之房屋，之前未曾
    住在該處，顯不可能在94年12月間在該處收受陳詠嵐交付之
    毒品及槍枝，是被告「於94年12月間在三星路209 巷15號收
    受陳詠嵐交付之槍枝」之自白，亦顯與沈逸雄上開證詞矛盾
    ，而亦有可疑。
  (10)而被告實際上與其父居住於屏東縣潮州鎮○鎮○○街6 號5
    樓之7 ，且每天都會回家，未曾住在前述三星路址，而該華
    安街住處僅有被告與其父吳水波2 人同住，其姐吳秀娟並不
    住在該處，於95年8 月30日晚間，警方帶同被告回華安街住
    處搜索時，被告之父、姐2 人均在場，但警方搜索後，未曾
    讓其2 人看搜索筆錄，亦未曾讓其2 人在搜索筆錄上簽名等
    情，已經證人即被告之父、姐吳水波、吳秀娟結證明確，核
    與被告所供一致，觀諸原審95年度感裁字第26號案件卷附之
    搜索扣押筆錄，在場人欄僅有被告1 人簽名，復未曾提及被
    告之父姐均在場，則其記載已有不符。再關於被告是否曾住
    在上述三星路址之房屋一節，經原審於95年度感裁字第26號
    案件審理中，依職權傳訊案發時亦同在上述三星路址房屋內
    之沈逸雄、陳慶良、陳信弘、詹志富、李家福等人，證人沈
    逸雄、陳慶良、陳信弘均結證稱：該處僅有沈逸雄與許淳芢
    2 人居處，被告從來未曾住在該處，亦不曾在該處見過陳詠
    嵐等語，證人李家福則證稱：伊係偶而去該處，但未在該處
    見過被告，且伊住在被告前開華安街居所附近，伊知道被告
    搬至該處，並曾見過被告會到華安街之居所等語，證人詹志
    富證稱：伊平均約每週去前開三星路址房屋找沈逸雄1 次，
    大約都是在晚上6 、7 點時去，但未曾在該處見過被告等語
    ，而被告自95年8 月30日為警逮捕後，即因違反選舉罷免法
    案件隨即送監執行，迄同年12月6 日改由原審治安法庭留置
    ，再於96年2 月6 日改由本案羈押迄今，此有被告之前科表
    等在卷可憑，再經原審治安法庭依職權調閱被告在監所之接
    見及監聽記錄，被告於在監及在押期間，完全未曾與前來接
    見之人提及、勾串關於其實際居住所之事，此亦有台灣屏東
    看守所所提出之接見紀錄及監聽錄音、譯文等附卷可憑（見
    感裁卷一第85-86 頁、第87-94 頁），是上述證人等當不致
    預先知道原審治安法庭將就此節訊問渠等，亦不致預先就被
    告之實際居所為勾串，是渠等此部分相符之證詞，應均可採
    信。則被告既未曾居住在該處，則其警、偵訊中所自白：稱
    在該處收受陳詠嵐交付之槍枝云云之情，是否與事實相符，
    亦不能無疑。
  又本案警方於前述三星路址之房屋搜索後，除逮捕被告外，
    並帶同沈逸雄、沈逸雄之女友、陳信弘、陳慶良、陳瑛杰、
    詹志富、詹志富之女友、李家福等人回光華派出所等情，已
    經證人沈逸雄、陳信弘、陳慶良、李家福、詹志富等人於原
    審95年度感裁字第26號案件審理中結證明確，而證人即承辦
    警員張智榮亦結證稱：當天帶回8 、9 人等語，然訊諸證人
    即承辦警員賴宏偉、王榮得卻各證稱：當天僅帶回5 人、6
    人云云，則此2 人所證，當與事實不符，而不能採信。且關
    於以何名義將沈逸雄等人帶回派出所一節，證人即承辦警員
    王榮得於原審審理時卻證稱：係為「協助調查」（見原審96
    年7 月31日審判筆錄第94頁），則既並無任何跡證顯示除被
    告外有他人涉有犯罪之嫌，但本案除沈逸雄外，警方未曾詢
    問其他被帶回所之任何一人或製作筆錄，亦未在搜索筆錄上
    記載搜索時除被告及沈逸雄外，尚有陳慶良等人在場，其記
    錄已與實情不符；再警方於無任何正當理由情形下，讓該其
    他人等留置於派出所中迄晚間12時許，此已經證人王榮得、
    李宏發、賴宏偉、張智榮等人結證屬實，是警方既無任何跡
    證懷疑被告外之他人涉有犯罪之嫌，又無任何事項有待詢問
    ，卻逕行將陳信弘等人帶回派出所，此舉顯與常情有違，則
    被告辯稱：係與警方交換條件，而警方要伊交出槍枝等語之
    情，即非全無可信。
  而被告與陳慶良等人被帶回光華派出所後，被告、陳慶良、
    陳信弘均被帶入所長賴宏偉之辦公室中，嗣即由其3 人在所
    長辦公室內以行動電話與他人聯絡調槍事宜，之後被告表示
    有1 支可以射擊BB彈的槍可以交出，隨即由警察將被告帶出
    ，並帶回1 支玩具槍等情，已經陳慶良、陳信弘於原審95年
    度感裁字第26號案件審理中結證明確，並有被告、陳慶良、
    陳信弘於95年8 月30日晚間之通聯紀錄附卷可憑，核與被告
    之辯解及前述高雄市政府警察局刑警大隊之監聽內容相符，
    且被告自案發後即遭送監執行、留置、羈押，其在監所內之
    對話通話內容全未曾提及曾與陳慶良、陳信弘一同在所長辦
    公室內調槍等情，顯無機會與陳慶良、陳信弘等人就此節為
    勾串，已如前述，可見證人陳慶良、陳信弘等人之上開證詞
    非虛，是被告若果持有扣案槍枝，並於警詢中自白持槍，且
    自願交出，則實無可能再有陳慶良、陳信弘等人於派出所中
    協調交槍之情事，故被告及證人陳慶良、陳信弘所稱：警方
    要求被告調槍交出一節，即非全無可信。
  (六)綜上所述，被告雖於95年7 月間與蘇俊龍等人鬥毆時，曾持
    1 支手槍作勢射擊，然被告當時持有之手槍並非本案扣案之
    槍枝，已如上述，此外，亦查無其他證據足證被告持有之該
    手槍確係具殺傷力之槍枝；另本案扣案之槍枝，雖確具殺傷
    力，且被告曾於警詢、偵訊及原審準備程序時曾自白持有扣
    案槍枝之犯行，惟事後已以上開情詞否認，而該扣案之槍枝
    是否確係被告持有而交出由警方查扣，亦有上開可疑之處，
    而不能遽認被告上開自白確與事實相符，亦即公訴意旨指被
    告涉嫌持有具殺傷力之槍枝所提出之證據，既有上述有違事
    理及可疑之處，故並無法使本院信其確有此部分犯行，此外
    ，復查無其他積極證據足認被告有檢察官所指之犯行，依上
    開說明，被告之犯行自屬不能證明。
五、原審因而為被告無罪之判決，核無不合。檢察官上訴意旨認
    ：扣案槍枝若非被告持有，如何能帶領警方於查獲地點查獲
    等語，而認被告自白與事實相符，而指摘原判決不當，依上
    開說明，並無理由，應予駁回。
據上論結，應依刑事訴訟法第368條，判決如主文。
本案經檢察官李門騫到庭執行職務。
中　　華　　民　　國　　96　　年　　12　　月　　19　　日
                  刑事第七庭    審判長法  官    莊飛宗
                                      法  官    孫啟強
                                      法  官    邱明弘
以上正本證明與原本無異。
如不服本判決應於收受本判決後10日內向本院提出上訴書狀，其
未敘述上訴理由者，並得於提起上訴後10日內向本院補提理由書
狀（均須按他造當事人之人數附繕本）「切勿逕送上級法院」。
中　　華　　民　　國　　96　　年　　12　　月　　19　　日
                                      書記官    黃玉珠
